【裁判字號】    89,再易,30
【裁判日期】    890724
【裁判案由】    遷讓房屋
【裁判全文】
臺灣臺北地方法院民事裁定  八十九年度再易字第三○號
    聲  請  人    甲○○
                              .
    代  理  人    劉瓊齡      住台北市○○路一０九巷十二號二樓
    相  對  人    乙○○      住台北市○○○路○段三二號二樓
右當事人間請求遷讓房屋事件，聲請人對於中華民國八十八年十一月十八日台灣台北
地方法院八十五年度再易字第九號、八十七年度再易字第三五號、八十八年度再易字
第三七號第二審裁定聲請再審，本院裁定如左：
    主  文
再審之聲請駁回。
聲請程序費用由聲請人負擔。
    理  由
一、本件聲請意旨：
（一）聲請人關於台灣台北地方法院八十四年度簡上字第七三號判決係於民國八十七
      一月七日始知悉，並在三十日之不變期間即八十七年二月十一日日向最高法院
      提出「聲請再審補充理由狀」追加再審理由，最高法院以八十七年台簡聲字第
      三號裁定移送台灣台北地法院審理，然原確定裁定記載謂：「本人遲至八十
      六年六月二十八日日才聲請再審：：超過三十日不變期間：：自非合法云云」
      ，而以八十八年再易字第三七號裁定駁回聲請，原確定判決誤解「不變期間」
      而為不利聲請人之裁判，故有民事訴訟法四百九十六條第一項第一款之再審事
      由，並致使八十七年台簡聲字第三號裁定至今尚未受裁判，損及聲請人之訴訟
      利益。為此，聲請人對於台灣台北地方法院簡上字第七三號、八十五年再易字
      第九號、八十七年再易字三五號、八十八年再易字第三七號再審裁定聲請再審
      ，聲請廢棄上開三裁定，准許聲請人對台灣台北地方法院八十四年簡上字第七
      三號判決提起之第三審上訴。
（二）相對人訴請聲請人遷讓房屋，業經台灣台北地方法院八十年全字第一二五七號
      裁定假處分在案，並經台灣台北地方法院以八十年民執全庚字一四二八號為假
      處分執行，已將上開房屋交付予債權人劉瓊齡保管，則系爭房屋為「禁止交易
      之物」，故相對人訴請聲請人遷讓房屋自無理由，法院本應依民事訴訟法二百
      四十九條第二項規定不經言詞辯論逕以判決駁回之，但原確定裁判竟命聲請人
      交付系爭房屋與相對人占有並命給付違約金，該裁定當為無效裁判，而有民事
      訴訟法四百九十六條第一項第一款「適用法規顯有錯誤」之再審事由，劉瓊齡
      對該裁定提起抗告，經最高法院八十七年度台抗字第一二九號維持台灣高等法
      院八十六年度台抗字第二０五六號裁定，因此，相對人以原確定裁判作為執行
      名義聲請遷讓房屋之強制執行程序被駁回在案。台灣台北地方法院八十年度民
      執全庚字第一四二八號假處分強制執行事件，係在前訴訟程序事實審言詞辯論
      終結前已存在之事實，故台灣高等法院八十六年度抗字二０五六號裁定得為「
      或得使用該證物」，故有民事訴訟法四百九六十條第一項第九款之再審理由。
二、按裁定已經確定者，而有民事訴訟法第四百九十六條第一項各款或第四百九十七
    條之情形者，得準用本編之規定，聲請再審；再審之訴，應於三十日之不變期間
    內提起，前項期間，自判決確定時起算，但再審之理由知悉在後者，自知悉時起
    算，民事訴訟法第五百零七條、第五百條第一項、第二項定有明文。本件聲請人
    係於八十八年十二月四日收受原確定裁定，此有送達證書附於原確定裁定卷宗可
    稽，聲請人於八十九年一月三日聲請再審。聲請人聲請本件再審，未逾三十日之
    不變期間，合先敘明。
三、聲請人主張原確定裁定於理由第五段稱聲請人未於三十日之不變期限對最高法院
    八十四年簡上字第七三號裁定聲請再審，有民事訴訟法第四百九十六條第一項第
    一款適用法規顯有錯誤之再審理由。經查，台灣台北地方法院八十四年度簡上字
    第七三號民事判決，聲請人於八十四年九月八日收受判決書，聲請人於八十四年
    九月二十七日對上開八十四年度簡上字第七三號民事判決提起上訴，經台灣台北
    地方法院合議庭裁定駁回，聲請人於八十四年十一月二十五日收受該駁回裁定，
    此有送達證書附於台灣台北地方法院八十四年度簡上字第七三號民事卷宗可證，
    聲請人對台灣台北地方法院八十四年簡上字第七十三號裁定提起抗告至最高法院
    ，最高法院於八十五年二月九日以八十五年度台簡抗字第九號裁定駁回聲請人抗
    告，該裁定於八十五年三月二日送達聲請人而確定，此有送達證書附於最高法院
    八十五年度簡抗字第九號抗告卷宗足據。再審期間應自裁定送達之翌日起算三十
    日計算再審期間，應至八十五年四月一日止。聲請人於八十五年四月一日向台灣
    台北地方法院聲請再審為由，未逾三十日不變法定期間，原確定裁定以聲請人聲
    請再審超逾三十日不變期間，駁回聲請人之聲請再審，裁定尚有未妥。
四、惟按再審之訴，專屬為判決之原法院管轄；如有下列各款情形之一者，專屬原第
    二審法院管轄；對於同一事件之第一審及第二審判決同時聲明不服者；裁定已經
    確定者，而有第四百九十六條第一項或第四百九十七條之情形者，得準用本編之
    規定，聲請再審，民事訴訟法第五百零七條、第四百九十九條第一款定有明文。
    本件聲請人就同一事件，即台灣台北地方法院八十四年度簡上字第七三號第一審
    確定裁定及最高法院八十五年度簡抗字第九號第二審確定裁定聲請再審，參酌前
    開說明，應由第二審法院即最高法院管轄。聲請人同時向台灣台北地方法院及最
    高法院聲請再審，此有原確定裁定卷宗及最高法院八十五年度簡聲字第十六號聲
    請卷宗可稽，聲請人向第一審法院即台灣台北地方法院聲請再審之部分，於法即
    有未合。再者，聲請人向最高法院聲請再審部分，亦經最高法院裁定駁回。
五、再按聲請再審，雖有再審理由，法院如認原裁定為正當者，應以裁定駁回之，
    民事訴訟法第五百零七條、第五百零四條定有明文。本件原確定裁定台灣台北地
    方法院八十五年度再易字第九號、八十七年度再易字第三五號、八十八年度再易
    字第三七號第二審裁定，雖有民事訴訟法第四百九十六條第一項第一款之再審理
    由，然聲請人向台灣台北地方法院聲請再審，違反專屬管轄之規定，而聲請人向
    最高法院聲請再審之部分，亦經最高法院裁定駁回。從而，原確定裁定雖有未恰
    ，然依其他理由認為正當，聲請人聲請本件再審，仍不應准許，應予駁回。
六、據上論結，本件聲請為無理由，並依民事訴訟法第五百零七條、第五百零四條、
    第九十五條、第七十八條，裁定如主文。
中      華      民      國        八十九    年    七    月   二十四     日
                          民事第二庭
                                審判長  法    官  丁蓓蓓
                                        法    官  吳光釗
                                        法    官  黃書苑
右為正本係照原本作成。
如不服本裁定應於送達後十日內向本院提出抗告狀。
中      華      民      國        八十九    年    七    月   二十五     日
                                      法院書記官  蔡梅蓮


司法院資訊處製作；財團法人民間司法改革基金會備份。
